臺灣臺中地方法院民事判決　九十年度重勞訴字第二號
　　原　　　告　　丙○○
　　法定代理人　　甲○○
　　訴訟代理人　　乙○○
右當事人間請求給付薪資等事件，本院判決如左：
    主      文
被告應給付原告新台幣壹佰貳拾肆萬伍仟零貳拾元，及自民國九十年十二月二十六日
起至清償日止，按週年利率百分之五計算之利息。
原告其餘之訴駁回。
訴訟費用由被告負擔五分之一，餘由原告負擔。
本判決第一項於原告以新台幣肆拾貳萬元，為被告供擔保後，得假執行；但被告
如於假執行程序實施前，以新台幣壹佰貳拾伍萬元為原告預供擔保後，得免為假
執行。
原告其餘假執行之聲請駁回。
    事      實
甲、原告方面：
  一、聲明：
      （一）被告應給付原告新台幣（下同）壹佰貳拾肆萬伍仟零貳拾元，及自起訴
            狀繕本送達之翌日起至清償日止，按週年利率百分之五計算之利息。
      （二）確認兩造間之僱傭關係存在。
      （三）被告應自九十年六月一日起至僱傭關係消滅時止，按月給付原告拾伍
            萬元。
      （四）原告願供擔保，請准宣告假執行。
  二、陳述：
      （一）原告於民國八十八年十二月廿二日與被告簽立醫師合約，任職於被告醫
            院擔任腦神經治療研究中心主任，合約有效期間三年，自八十八年十一
            月一日起至九十一年十月三十一日止，雙方並約明原告薪資之計算，係
            按腦神經外科之「營業總額」扣除百分之二十之「藥費」得出「基本總
            額」，再按合約附件所定抽成比率計算腦神經外科醫師之「分配總額」
            後，由原告與腦神經外科之黃全福、江明哲醫師，按五．五比四比三之
            比率分配之，原告分配所得如逾新臺幣（下同）六十萬元時，超過部分
            三分之一歸原告，三分之二則列為科內基金。
      （二）八十九年十二月十三日被告法定代理人即董事長甲○○指示：自八十九
            年十一月份起腦神經外科醫師之薪資計算，改按如附表一所示之標準計
            發，原告同意此一薪資之計算方式。而依附表一所示之計算標準，被告
            醫院自八十九年十一月份起，至九十年五月份止，短發予原告之薪資合
            計為壹佰貳拾肆萬伍仟零貳拾元。
      （三）九十年一月間，被告醫院之總院長卻未經原告同意，又片面調整腦神經
            外科醫師之薪資計算標準，要求改按如附表二所示之標準，先將「營業
            總額」扣除百分之二十之「藥費」後，始願按百分之十五之比率，計算
            腦神經外科醫師之「分配總額」。因原告不同意被告醫院改按如附表二
            所示之標準計發薪資，被告醫院竟以原告另在訴外人臺南市立醫院兼職
            為由，要求原告須將兼職所得繳予被告醫院，原告在臺南市立醫院兼職
            ，本已獲得被告醫院同意，原告乃不同意將兼職所得繳交被告，被告竟
            於九十年五月廿四日發函原告自九十年六月一日起不再續聘原告，且要
            求原告辦理離職手續，並表示原告如未辦理離職手續，被告將行文照會
            醫師公會及健保局，且不給付薪資。原告雖曾在九十年六月一日至同年
            月十日仍至被告醫院欲為工作，然被告已停止原告醫療上之行政支援，
            原告迫於生計無奈之餘只好應被告要求辦理離職手續，改至訴外人林新
            醫院工作。原告既係受脅迫而辦理離職手續，兩造間原有之僱傭契約，
            自難認認已合意終止，因被告否認兩造間原有之僱傭契約仍存在，為此
            原告自有確認兩造間之僱傭關係存在之法律上利益。
      （四）按僱用人受領勞務遲延者，受僱人無補服勞務之義務，仍得請求報酬。
            但受僱人因不服勞務所減省之費用，或轉向他處服勞務所取得，或故意
            怠於取得之利益，僱用人得由報酬額內扣除之，民法第四百八十七條定
            有明文。兩造間之僱傭契約既仍存在，被告本應依約於僱傭關係消滅前
            ，按月給付原告薪資，原告被迫不能工作前半年在被告處之月平均薪資
            為六十五萬餘元，離職後改至訴外人林新醫院工作期間，每月平均薪資
            不足三十萬元，二者每月薪資相差三十五萬元以上，爰按每月三十五萬
            元之差額標準，訴請被告自離職之九十年六月份起，至起至僱傭關係消
            滅時止，按月給付原告三十五萬元。
  三、證據：提出醫師合約（含薪資計算附件）、被告董事長手寫便箋、八十九年十
      二月份薪資算法、被告同意原告至臺南市立醫院兼職相關函文、被告九十年五
      月廿四日九十川智字第九００四三三號函、林新醫院薪資證明、薪資轉帳存摺
      內頁各一份為證（均為影本）。
乙、被告方面：
  一、聲明：原告之訴及假執行之聲請均駁回，如受不利判決，願供擔保請准免為假
      執行。
  二、陳述：
      （一）兩造間固曾於八十八年十二月廿二日簽立醫師合約，原告任職於被告醫
            院擔任腦神經治療研究中心主任，合約有效期間三年，自八十八年十一
            月一日起至九十一年十月三十一日止，八十九年十二月十三日被告法定
            代理人即董事長甲○○指示：自八十九年十一月份起腦神經外科醫師之
            薪資計算，改按如附表一所示之標準計發，原告亦同意此一薪資之計算
            方式，如依附表一所示之計算標準，被告醫院自八十九年十一月份起，
            至九十年五月份止，發予原告之薪資固有壹佰貳拾肆萬伍仟零貳拾元之
            差額，惟此係因九十年一月間，被告醫院依總院長指示調整腦神經外科
            醫師之薪資計算標準，改按如附表二所示之標準，先將「營業總額」扣
            除百分之二十之「藥費」後，始按百分之十五之比率，計算腦神經外科
            醫師之「分配總額」。據此計算被告醫院自八十九年十一月份起，至九
            十年五月份止，短發予原告之薪資僅有貳拾柒萬柒仟伍佰拾元。
      （二）原告於被告醫院工作期間，另在訴外人臺南市立醫院兼職，依院規原告
            應將兼職所得百分之三十繳回被告醫院，因原告拒不繳回，被告醫院乃
            於九十年五月廿四日以九十川智字第九００四三三號函通知原告自九十
            年六月一日起不再續聘原告，經獲原告同意，乃辦理離職手續而終止兩
            造間之僱傭契約，原告主張係遭脅迫始行辦理離職手續，就其所稱遭脅
            迫之事實負有舉證之責。兩造間之僱傭契約既經合意而告終止，原告訴
            請確認僱傭關係存在，於法自非有據，其進而要求被告給付薪資差額，
            亦無理由。
  三、證據：提出醫師合約一份、薪資計算表三份為證（均為影本），並聲請訊問證
      人簡德忠（被告醫院會計主任）。
    理      由
一、程序部分：按訴狀送達後，原告不得將原訴變更或追加他訴。但有下列各款情形
    之一者，不在此限：擴張或減縮應受判決事項之聲明者。民事訴訟法第二百五十
    五條第一項第三款定有明文。查原告起訴請求被告應給付貳佰零壹萬仟柒佰貳
    拾玖元及法定遲延利息，於訴狀送達後，在言詞辯論時將聲明減縮為被告應給付
    壹佰貳拾肆萬伍仟零貳拾元及法定遲延利息，核係減縮應受判決事項之聲明，於
    法自無不合，應予准許。
二、本件原告起訴主張：兩造於民國八十八年十二月廿二日簽立醫師合約，原告任職
    於被告醫院擔任腦神經治療研究中心主任，合約有效期間三年，自八十八年十一
    月一日起至九十一年十月三十一日止，雙方並約明原告薪資之計算標準。八十九
    年十二月十三日被告法定代理人甲○○指示：自八十九年十一月份起腦神經外科
    醫師之薪資計算，改按如附表一所示之標準計發，原告同意此一薪資之計算方式
    ，而依附表一所示之計算標準，被告醫院自八十九年十一月份起，至九十年五月
    份止，短發原告薪資合計為壹佰貳拾肆萬伍仟零貳拾元。九十年一月間，被告醫
    院之總院長卻未經原告同意，又片面調整腦神經外科醫師之薪資計算標準，要求
    改按如附表二所示之標準，先將「營業總額」扣除百分之二十之「藥費」後，始
    願按百分之十五之比率，計算腦神經外科醫師之「分配總額」。因原告不同意被
    告醫院改按如附表二所示之標準計發薪資，被告醫院竟以原告另在訴外人臺南市
    立醫院兼職為由，要求原告須將兼職所得繳予被告醫院，因未獲原告同意，被告
    竟於九十年五月廿四日發函原告表示自九十年六月一日起不再續聘原告，且要求
    原告辦理離職手續，並表示原告如未辦理離職手續，其將行文照會醫師公會及健
    保局，且不給付薪資。原告雖曾在九十年六月一日至同年月十日仍至被告醫院欲
    為工作，然遭被告停止原告醫療上之行政支援，迫於無奈之餘只好應被告要求辦
    理離職手續，原告既係受脅迫而辦理離職手續，兩造間原有之僱傭契約，自難認
    認已合意終止，為此有確認兩造間之僱傭關係存在之必要。另兩造間之僱傭契約
    既仍存在，被告依約本應於僱傭關係消滅前，按月給付原告約定薪資，原告被迫
    不能工作前半年在被告處之月平均薪資為六十五萬餘元，離職後改至訴外人林新
    醫院工作，每月平均薪資不足三十萬元，每月薪資二者相差三十五萬元以上，爰
    按每月三十五萬元之差額標準，訴請被告自原告離職之九十年六月份起至起至僱
    傭關係消滅時止，按月給付原告三十五萬元等語。
三、被告則以：兩造間固曾於八十八年十二月廿二日簽立醫師合約，原告任職於被告
    醫院擔任腦神經治療研究中心主任，合約有效期間自八十八年十一月一日起至九
    十一年十月三十一日止，八十九年十二月十三日被告法定代理人即董事長甲○○
    指示：自八十九年十一月份起腦神經外科醫師之薪資計算，改按如附表一所示之
    標準計發，原告亦同意此一薪資之計算方式，依附表一所示之計算標準，被告醫
    院自八十九年十一月份起，至九十年五月份止，發予原告之薪資固有壹佰貳拾肆
    萬伍仟零貳拾元之差額，惟因九十年一月間，被告醫院另依總院長指示調整腦神
    經外科醫師之薪資計算標準，改按如附表二所示之標準，先將「營業總額」扣除
    百分之二十之「藥費」後，始按百分之十五之比率，計算腦神經外科醫師之「分
    配總額」，據此計算，被告醫院自八十九年十一月份起，至九十年五月份止，短
    發予原告之薪資應僅貳拾柒萬柒仟伍佰拾元。另原告於被告醫院工作期間，因
    在外兼職，依院規原告應將兼職所得百分之三十繳回被告醫院，原告拒不繳回，
    被告醫院乃於九十年五月廿四日以九十川智字第九００四三三號函通知原告自九
    十年六月一日起不再續聘原告，且獲原告同意，並辦理離職手續而合意終止兩造
    間之僱傭契約，原告主張係遭脅迫始行辦理離職手續，應就其所稱遭脅迫之事實
    負舉證之責。兩造間之僱傭契約既經合意而告終止，原告訴請確認僱傭關係存在
    ，於法自非有據，其進而要求被告給付薪資差額，亦無理由等語，資為答辯。
四、得心證之理由：
    （一）八十九年十一月份起至九十年五月份止之薪資差額部分：
          １、按僱傭契約乃係以一方提供勞務，他方給付報酬為其成立要件，是報
              酬之數額，乃係勞動契約中最重要之勞動條件內容，為僱傭契約之重
              要內涵，一經約定當事人雙方即受拘束，非經雙方同意，無由依一方
              之單方意思表示而得任意更改。
          ２、查原告主張兩造於民國八十八年十二月廿二日與被告簽立醫師合約，
              原告任職於被告醫院擔任腦神經治療研究中心主任，合約有效期間三
              年，自八十八年十一月一日起至九十一年十月三十一日止，雙方原所
              約定之薪資計算方式，於八十九年十二月十三日由被告法定代理人即
              董事長甲○○指示：自八十九年十一月份起腦神經外科醫師之薪資計
              算，改按如附表一所示之標準計發，原告同意此一薪資計算方式等情
              。業據其提出醫師合約（含薪資計算附件）、被告董事長手寫便箋及
              八十九年十二月份薪資算法各一份為證（均為影本），核與證人即被
              告醫院會計主任簡德忠所證述情形相符，且為被告所不爭執，信屬實
              在。則兩造間有關薪資之計算，於八十九年十二月間，業經雙方合意
              自八十九年十一月份起，改按如附表一所示之標準計算一節，應可認
              定。被告雖另抗辯依被告醫院總院長九十年一月間之指示，有關原告
              薪資之計算，改按附表二所示之標準計算，惟為原告所否認，被告復
              自承附表二所為薪資計算標準之變更，原告並未簽署同意文件，被告
              方面亦無任何行政內部規章可供為得單方決定薪資調整之依據。則原
              告於九十年一月間既未同意改按附表二所示之標準計算薪資，揆諸前
              開說明，自應以兩造於八十九年十二月間合意調整如附表一所示之薪
              資計算方式為準，被告此部分抗辯，尚非可採。
          ３、據此計算，被告醫院自八十九年十一月份起至九十年五月份止，短發
              與原告之薪資合計為壹佰貳拾肆萬伍仟零貳拾元，原告訴請被告給付
              新台幣壹佰貳拾肆萬伍仟零貳拾元，及自民國九十年十二月二十六日
              （即起訴狀繕本送達之翌日）起至清償日止，按週年利率百分之五計
              算之利息，於法有據，應予准許。
    （二）確認兩造間之僱傭關係存在及自九十年六月份起至起至僱傭關係消滅時止
          ，按月給付三十五萬元薪資差額部分：
          １、按當事人互相表示意思一致者，無論其為明示或默示，契約即為成立
              ，民法第一百五十三條定有明文。又參諸契約自由原則，勞動契約可
              因雙方互相表示意思一致而解除或終止。又所謂默示之意思表示，係
              指表意人之舉動或其他情事，足以間接推知其效果意思者而言（最高
              法院八十六年度台上字第四四二號判決參照）。查本件兩造間之定期
              僱傭契約，因雙方對薪資之計算標準產生歧見，加以就原告至訴外人
              臺南市立醫院兼職看診所得分配事宜有所齟齬，被告乃以該院九十年
              五月廿四日九十川智字第九００四三三號函通知原告自九十年六月一
              日起不再續聘原告，而為提前終止兩造間之定期僱傭契約之意思表示
              ，原告雖未明示同意終止兩造間之定期僱傭契約，然其自承辦理離職
              手續完畢並繳回保管物品，且係因人事變動，新任院長不承認原有的
              合約，並且多方挑惕，導致其工作情緒受到影響，另因如要去別的地
              方工作，必須在原來的醫院辦理離職手續等語。客觀上足認原告乃係
              緣於兩造間之前揭爭執，不願接受被告片面所提出之薪資計算變更標
              準，並欲另謀他去，乃辦理離職手續而默示同意終止兩造間之定期僱
              傭關係。
          ２、原告於本件訴訟中雖另提出被告醫院與臺南市立醫院間有關醫師支援
              之相關函文、被告九十年五月廿四日九十川智字第九００四三三號函
              、林新醫院薪資證明及薪資轉帳存摺內頁各一份，據為其辦理離職手
              續乃係遭被告醫院脅迫，並因而受有薪資差額損失之主張。惟按，因
              被詐欺或被脅迫而為意思表示者，表意人得撤銷其意思表示，民法第
              九十二條第一項前段固有明文。惟當事人主張其意思表示係因被詐欺
              或脅迫而為之者，應就其被詐欺或被脅迫之事實，負舉證之責任（最
              高法院四十七年度臺上字第一六三二號判例參照）。又民法第九十二
              條所謂受脅迫而為意思表示者，必須一方以惡意加害之意思通知他方
              ，其言語舉動有足以使被脅迫者發生恐佈心，致陷於不能不遵從之狀
              態，而為此言語舉動之人，亦必有使他人身體上或精神上受其壓迫發
              生恐怖心之故意之情形而言（最高法院五十年度台上字第七○七號、
              五十五年度台上字第一○一六號判決參照）。本件依原告所提出被告
              醫院與臺南市立醫院間有關醫師支援之相關函文及被告九十年五月廿
              四日九十川智字第九００四三三號函文內容觀之，被告縱有要求原告
              須另行辦理兼職手續，或對原告兼職看診所得提出分配要求之情事，
              惟此僅係被告就兩造間之勞動條件所為要求，並無以惡意加害之意思
              通知原告，且足使原告發生恐佈心，致陷於不能不遵從之狀態，原告
              主張係受脅迫而辦理離職手續一語，核非有據。
          ３、本件原告既因兩造間就薪資計算及兼職所得分配事宜所生爭執，於被
              告表示終止僱傭契約之意思表示後，本於自由意志辦理離職手續，核
              屬默示同意終止兩造間之定期僱傭契約，已如前述。則兩造間之定期
              僱傭契約應自九十年六月份起業經雙方合意終止，則原告訴請確認兩
              造間之僱傭關仍然存在，並請求被告自九十年六月份起至起至僱傭關
              係消滅時止，按月給付三十五萬元薪資差額，於法自非有據。
五、綜上所述，兩造間原有之定期僱傭契約，其薪資計算標準，既應以兩造於八十九
    年十二月間所合意調整如附表一所示之薪資計算方式為準，據此計算，被告醫院
    自八十九年十一月份起至九十年五月份止，短發與原告之薪資合計為壹佰貳拾肆
    萬伍仟零貳拾元，則原告本於合意終止前之僱傭關係，訴請被告給付新台幣壹佰
    貳拾肆萬伍仟零貳拾元，及自民國九十年十二月二十六日（即起訴狀繕本送達之
    翌日）起至清償日止，按週年利率百分之五計算之利息，於法有據，應予准許。
    至兩造間之僱傭契約既自九十年六月份起經雙方合意終止，則原告訴請確認兩造
    間之僱傭關仍然存在，並請求被告自九十年六月份起至起至僱傭關係消滅時止，
    按月給付三十五萬元薪資差額部分，為無理由，應予駁回。
六、兩造陳明願供擔保，聲請宣告假執行或免為假執行，就原告勝訴部分，合於法律
    規定，爰分別酌定相當之擔保金額併宣告之；至原告其餘假執行之聲請，因訴之
    駁回而失所依據，不予准許。
七、本件事證已臻明確，兩造其餘攻擊防禦方法與舉證，核與判決結果無影響，爰不
    逐一論述，附此敘明。
八、據上論結，原告之訴為一部有理由，一部無理由，依民事訴訟法第七十九條但書
    、第三百九十條第二項、第三百九十二條，判決如主文。
中　　　華　　　民　　　國　　九十一　　年　　　六　　　月　　 十三 　　日
                                    臺灣臺中地方法院勞工法庭
~B法　　　官　林宗成
右為正本係照原本作成
如不服本判決，應於判決送達後二十日內，向本院提出上訴狀。
中　　　華　　　民　　　國　　九十一　　年　　　六　　　月　　 十三 　　日
~B法院書記官
